【裁判字號】    98,訴,176
【裁判日期】    980506
【裁判案由】    妨害性自主罪
【裁判全文】
臺灣桃園地方法院刑事判決               98年度訴字第176號
公  訴  人  臺灣桃園地方法院檢察署檢察官 
被      告  許瑞展
指定辯護人  本院公設辯護人彭詩雯  
上列被告因妨害性自主罪案件，經檢察官提起公訴（97年度偵緝
字第1299號），本院判決如下：
    主  文
許瑞展對於女子利用其熟睡之情形，不能抗拒而為猥褻之行為，
累犯，處有期徒刑拾月。
    犯罪事實
一、許瑞展係職業小客車駕駛人，曾於民國92年間犯竊盜罪，經
    臺灣板橋地方法院以92年度簡字第3321號判決判處有期徒刑
    5 月確定，於93年6 月27日縮刑期滿執行完畢，詎不知悔改
    ，其於97年3 月2 日上午9 時30分至10時間，駕駛車牌號碼
    717-EX號營業小客車，行經臺北市忠孝敦化捷運站「錢櫃KT
    V 」前，為已滿20歲之酒醉女乘客A 女（偵查中代號為0000
    0000，真實姓名年籍資料均詳卷）攔停搭乘，A 女上車指示
    許瑞展開往臺北縣板橋市後即因不勝酒力而沈睡。許瑞展見
    A 女熟睡，認有機可乘，竟基於乘機猥褻之犯意，駕駛上開
    計程車搭載昏睡之A 女於大臺北地區如板橋、土城、樹林、
    泰山、林口等地繞行，於同日上午12時許，將車駛至桃園縣
    龜山鄉大崗村31鄰下湖26之4 號旁屬林口山區○○○道路偏
    僻處後，將車停於路旁，下車進入該車後座，利用A 女因飲
    酒致精神不濟在車上熟睡，對外界事務無法辨識而不能抗拒
    之際，拉下A 女褲子之拉鍊，以身體趴壓抱住A 女身軀，緊
    貼A 女胸部，嗣親吻A 女臉部，以此方式滿足自己之性慾而
    對A 女猥褻得逞。嗣因A 女感覺有異突然驚醒而將許瑞展推
    開，許瑞展始依A 女指示將其載返臺北縣板橋市○○○路處
    。
二、案經A 女訴由臺北縣政府警察局板橋分局報告臺灣桃園地方
    法院檢察署檢察官偵查起訴。
    理  由
壹、證據能力部分：
一、按刑事訴訟法第159 條第1 項固規定被告以外之人於審判外
    之言詞或書面陳述，原則上不得做為證據，該規定之主要理
    由，乃為直接審理原則之要求及被告反對詰問權之保障，然
    為實現刑事訴訟發現真實之目的，於證人無法於審判中到庭
    證述之情形，法院無從強制其證言，此為法院已窮其能事而
    未能令被告詰問該名證人之故，法律乃退而求其次，就該證
    人於審判外之陳述，認已具備可信之特別情況，且為證明犯
    罪事實存否所必要者，例外規定其得為證據，刑事訴訟法第
    159 條之3 各款所定傳聞證據例外得為證據之情事，其立法
    目的即在此。經查，證人A 女經本院依法傳喚、拘提後，經
    合法送達，而無正當理由拒未到庭，顯見證人所在已屬不明
    而傳喚不到，經本院審酌證人A 女係於本案發生後同日晚間
    11時即接受警察詢問，衡情其斯時係處於驚駭狀態之陳述，
    本具有高度可信之標誌，其於警詢中之陳述，係就自己親身
    參與及見聞之事而為，並無知覺上之瑕疵可予指摘，加以證
    人A 女為成年人，表達能力無問題，而其於本案發生前與被
    告許瑞展間並無仇恨，無刻意誣陷被告入罪之虞，其所為陳
    述之真誠性亦無可議之處，足認證人A 女於警詢中所為之陳
    述，具有可信之特別情況，又其係陳述親身經歷事實，亦為
    證明被告所涉乘機猥褻罪之犯罪事實存否所必要者，故依刑
    事訴訟法第159 條之3 第3 款規定，證人A 女於司法警察調
    查中所為之陳述，自得例外作為證據。
二、又證人A 女於偵查中向檢察官所為之陳述，雖屬審判外之陳
    述，惟現階段刑事訴訟法規定檢察官代表國家偵查犯罪、實
    施公訴，依法其有訊問被告、證人及鑑定人之權，證人、鑑
    定人且須具結，而實務運作時，檢察官偵查中向被告以外之
    人所取得之陳述，原則上均能遵守法律規定，不致違法取供
    ，其可信度極高，是刑事訴訟法於92年2 月6 日修正時，即
    為兼顧理論與實務，以該法第159 條之1 第2 項規定，除顯
    有不可信之情況者外，得為證據（參考刑事訴訟法第159 條
    之1 立法理由）。本件證人A 女於偵查中經具結所為之陳述
    ，已合法定程序，被告及辯護人亦未主張證人A 女前開陳述
    有何顯不可信之情形，依刑事訴訟法第159 條之1 第2 項之
    規定，認有證據能力。
三、又本件卷內其餘卷證資料（包含文書證據等），並無證據證
    明係公務員違背法定程序所取得，亦無刑事訴訟法第159 條
    之4 之顯有不可信之情況與不得作為證據之情形，則依刑事
    訴訟法第159 條至159 條之5 之規定，本件認定事實所引用
    之本件卷證所有證據（包含人證與文書等證據），均認為有
    證據能力。
貳、實體部分：
一、訊據被告許瑞展固坦承於上開時地，駕駛上揭營業小客車擅
    自將熟睡之乘客A 女載往桃園縣龜山鄉大岡村31鄰下湖26之
    4 號附近之偏僻處，並將車停在路旁等事實，惟矢口否認有
    何乘機猥褻之犯行，並辯稱：A 女上車時未表明目的地即因
    酒醉而昏睡，伊為了多賺取車資始繞路開往桃園縣龜山鄉，
    到案發地點後，伊停車於路旁，並下車站在後座車門外叫喚
    並拉扯A 女，希望將A 女叫醒，伊當時並未將A 女褲子拉鍊
    拉下，亦未為強壓擁抱其身體並親吻其臉頰等猥褻之行為云
    云。惟查：（一）證人A 女於警詢、偵查中均證稱：伊坐上
    被告所駕駛之計程車後，即因酒醉而昏睡，事後因被告整個
    人趴在伊身上，雙手環抱伊之身體並親吻伊之臉頰靠近嘴唇
    部位而驚醒，伊將被告撥開後，發現自己躺平在計程車後座
    ，牛仔褲的拉鍊已被拉下，而計程車後座旁邊之遮陽布簾被
    拉起來，車內之跳表及無線電亦已關閉等語明確，互核證人
    A 女於警詢及偵查中所述之情節均屬一致而無相異之處，再
    A 女與被告素不相識，僅因偶然機會攔停搭乘被告所駕駛之
    計程車，雙方互無冤仇，證人A 女應無謊稱自己遭受猥褻之
    詞誣陷被告之必要及動機，足認證人A 女所言屬實，並有案
    發現場照片、被告行駛路線圖等在卷可稽，被告犯行應堪認
    定。（二）本案被告固以前語為辯，然查：被告於警詢中曾
    坦承伊於桃園縣龜山鄉○○道路旁停車後，為達叫醒證人A
    女之目的，曾進入計程車後座內拉證人A 女之衣領等語，顯
    與其嗣後於本院準備程序中另辯稱伊僅於後座車門外呼喚及
    拉扯證人A 女相異，其所辯是否與事實相符，已非無疑，又
    衡諸常情，若被告係為叫醒酒醉之乘客A 女，僅需大聲呼喚
    或於駕駛座以手搖晃證人A 女之身體即可，何需整個人進入
    計程車後座車內？又被告以駕駛計程車為業，若單純為得知
    證人A 女擬前往之目的地以賺取車資而叫醒證人A 女，則於
    證人A 女上車時即應為此舉，當無自臺北市忠孝敦化捷運站
    搭載證人A 女後，即漫無目的繞路至桃園縣龜山鄉靠近林口
    山區○○於○○道路旁停車後始為此舉之理。再被告亦不否
    認於停車在桃園縣龜山鄉○○道路旁並前往證人A 女所在之
    後座時，已關閉計程車內之對講機及跳表器等情，衡諸常情
    ，被告若係為賺取多餘車資故意繞路致未於第一時間叫醒證
    人A 女，則何以又另為關閉計算車資之計程車跳表器之舉？
    綜上所述，被告前開所辯，顯屬卸責之詞，不足採信。（三
    ）末以被告之指定辯護人固為被告辯護稱證人A 女於製作警
    詢筆錄之際，因酒醉方醒而可能受酒精影響致證言有誤等語
    ，惟證人A 女於案發當日上午9 時30分至10時間因酒醉而熟
    睡，至案發之際即同日上午12時即因被告之舉而驚醒，至製
    作警詢筆錄之際，已為當日晚間10時至11時間，此有證人A
    女之警詢筆錄可參，則證人A 女製作警詢筆錄之時間已距離
    案發之時間約有半日之間隔，難遽認其證言仍受酒精影響而
    有錯誤之可能，再證人A 女於97年4 月9 日接受檢察官偵訊
    時，所為證言之內容與前開警詢筆錄亦無出入，難認證人A
    女所為證言有何瑕疵，附此敘明。（四）綜上所述，被告及
    其指定辯護人上開所辯，均非足採。本案事證明確，被告犯
    行堪以認定，應依法論科。
二、按「猥褻」係指性交行為以外，有關風化之ㄧ切色慾行為，
    在客觀上，足以引起他人性慾，主觀上足以滿足自己之情慾
    者而言（最高法院27年上字第558 號判例、63年台上字第22
    35號判例意旨參照），而猥褻之概念，常隨時間、地點、社
    會道德現況，與習俗而有變化，界定其範圍，應依行為當時
    社會一般人之通念，綜合主、客觀要素決定之。本件被告趁
    駕駛上開營業小客車搭載A 女之機會，利用A 女熟睡而不知
    抗拒之際，動手將A 女之褲子拉鍊拉下，並以雙手環抱A 女
    並親吻其臉頰，其行為足令人與性行為之動作聯想而增強其
    色情程度，是以被告所為，在客觀上已足令人產生衝動及興
    奮而引起性慾，主觀上亦能滿足其自己之色慾，核被告所為
    ，係犯刑法第225 條第2 項之對於女子利用其熟睡，不知抗
    拒而為猥褻罪。公訴意旨雖認被告應係構成刑法第224 條之
    1 、第224 條、第222 條第1 項第6 款之利用駕駛供公眾或
    不特定人運輸之交通工具之機會而為強制猥褻之行為罪嫌。
    惟按刑法第224 條之罪，係以對於男女以強暴、脅迫、恐嚇
    、催眠術或其他違反其意願之方法，而為猥褻之行為者，為
    構成要件。所謂「其他違反其意願之方法」，係指該條所列
    舉之強暴、脅迫、恐嚇、催眠術以外，其他一切違反被害人
    意願之方法而言。其違反意願之程度，縱不以類似於所列舉
    之強暴、脅迫、恐嚇、催眠術等相當之其他強制方法，足以
    壓抑被害人之性自主決定權為必要，但仍須達於妨害被害人
    之意思自由者，始與「違反其意願」之意旨相符（最高法院
    97年度台上字第6169號判決意旨參照）。本件公訴意旨並未
    述明被告係以何種違反A 女意願之方法對A 女為猥褻行為，
    而依A 女在警詢及檢察官訊問述及被告對之為猥褻行為時，
    亦未有何關於被告使用何種違反其意願方法之陳述，以A 女
    就本案案發經過情形之陳述，其於被告對之為猥褻行為時應
    係處於不知抗拒之情狀，實難認定被告對A 女為猥褻行為時
    ，係使用妨害A 女意思自由之違反A 女意願之方法，尚與刑
    法第224 條之強制猥褻罪構成要件不符，是起訴意旨容有誤
    會，且經蒞庭之公訴人當庭變更起訴法條，因起訴之基本事
    實同一，本院應予審理，並變更起訴法條。被告曾於92年間
    犯竊盜罪，經臺灣板橋地方法院以92年度簡字第3321號判決
    判處有期徒刑5 月確定，於93年6 月27日縮刑期滿執行完畢
    ，有被告刑案資料查註紀錄表1 份在卷可按，其受有期徒刑
    執行完畢，5 年內故意再犯本件最重本刑為有期徒刑以上之
    罪，為累犯，應依刑法第47條第1 項規定加重其刑。爰審酌
    被告之動機、目的、手段，其身為職業駕駛人，見乘客A 女
    處於熟睡狀態，竟對其乘機猥褻，藉以滿足自己性慾，顯見
    被告惡性重大，亦未賠償A 女所受損害，其於A 女驚醒後即
    未再有其他不法行為，暨其犯後否認乘機猥褻犯行之態度等
    一切情狀，量處如主文所示，以資懲儆。
據上論斷，應依刑事訴訟法第299 條第1 項前段、第300 條，刑
法第225 條第2 項、第47條第1 項，判決如主文。
本案經檢察官柯博齡到庭執行職務。
中    華    民    國    98    年    5     月    6     日
                  刑事第五庭  審判長法  官  潘 政 宏
                                    法  官  江 春 瑩
                                    法  官  張 詠 晶
以上正本證明與原本無異。
如不服本判決應於收受本判決後10日內向本院提出上訴書狀，並
應敘述具體理由，如未敘述上訴理由者，應於上訴期間屆滿後20
日內補提理由書狀於本院（均須按他造當事人之人數附繕本）「
切勿逕送上級法院」。 
                                    書記官  王 峻 宏
中    華    民    國    98    年    5     月    8     日
附錄本案論罪科刑依據之法條：  
中華民國刑法第225條（乘機性交猥褻罪）
對於男女利用其精神、身體障礙、心智缺陷或其他相類之情形，
不能或不知抗拒而為性交者，處3 年以上10年以下有期徒刑。
對於男女利用其精神、身體障礙、心智缺陷或其他相類之情形，
不能或不知抗拒而為猥褻之行為者，處6 月以上5 年以下有期徒
刑。
第 1 項之未遂犯罰之。

司法院資訊處製作；財團法人民間司法改革基金會備份。
